臺灣高等法院臺中分院刑事判決
上　訴　人
即　被　告　范清安
選任辯護人　張績寶律師
　　　　　　莊惠祺律師
上列上訴人即被告因妨害性自主案件，不服臺灣南投地方法院九
十六年度訴字第三四一號中華民國九十六年八月八日第一審判決
（起訴案號：臺灣南投地方法院檢察署九十六年度偵字第一四四
號），提起上訴，經最高法院第二次發回更審，本院判決如下：
    主  文
原判決撤銷。
范清安無罪。
    理  由
一、公訴意旨略以：被告范清安（以下稱被告）業花農，係南投
    縣埔里鎮花卉生產合作社（下稱合作社）之會員；而代號00
    000000號之女子（真實姓名、年籍詳卷，以下簡稱Ａ女）則
    為合作社之職員，平時該社辦公處所僅Ａ女一人獨自上班。
    詎范清安於民國九十五年八月二十九日十九時許，前往位在
    南投縣埔里鎮○○○街五十號之合作社，以合作社配發之鑰
    匙，開啟側門進入，並利用Ａ女上廁所之際尾隨入內，以違
    反Ａ女之意願，強行以右手撫摸Ａ女胸部，隨後拉開Ａ女上
    衣及內衣，親吻Ａ女胸部猥褻得逞【被告上開被訴強制猥褻
    罪部分，業經判決無罪確定】。被告另於九十五年九月二十
    八日十三時許，用同一方法，進入Ａ女辦公室，對Ａ女稱：
    以「若不與其發生性關係，就要把第一次的事情公開，並將
    照片公布」等語，恫嚇Ａ女，致Ａ女心生畏懼，而違反Ａ女
    之意願強制性交得逞。因認被告涉有刑法第二百二十一條第
    一項之強制性交罪嫌云云。
二、證據能力之說明：
（一）按被告以外之人於審判外之言詞或書面陳述，除法律有規
      定者外，不得作為證據，刑事訴訟法第一百五十九條第一
      項定有明文；再被告以外之人於檢察事務官、司法警察官
      或司法警察調查中所為之陳述，與審判中不符時，其先前
      之陳述具有較可信之特別情況，且為證明犯罪事實存否所
      必要者，得為證據，刑事訴訟法第一百五十九條之二亦有
      明文；另被告以外之人於審判中有死亡、記憶喪失或無法
      陳述、所在不明而無法傳喚或傳喚不到、或到庭後無正當
      理由拒絕陳述者，其於檢察事務官、司法警察官或司法警
      察調查中所為之陳述，經證明具有可信之特別情況，且為
      證明犯罪事實存否所必要者，得為證據，刑事訴訟法第一
      百五十九條之三亦有明文。查，本件證人即被害人Ａ女、
      證人代號00000000Ａ（即Ａ女之夫，下稱Ｂ男）、證人蔡
      德國於警詢時之陳述，因屬被告以外之人於審判外之言詞
      陳述，且經被告之選任辯護人主張上開證人之陳述（包括
      警詢時之陳述）均無證據能力【見本院卷第二十七頁反面
      】，復均無刑事訴訟法第一百五十九條之二、第一百五十
      九條之三所定之例外情形，依上開規定，上開證人於警詢
      時之陳述應認無證據能力，惟若以之作為爭執證據證明力
      之彈劾證據使用，則非法所不許。
（二）次按，被告以外之人於偵查中向檢察官所為之陳述，除顯
      有不可信之情況者外，得為證據，刑事訴訟法第一百五十
      九條之一第二項定有明文。檢察官在偵查中對被告以外之
      人所為之偵查筆錄，性質上屬傳聞證據，惟刑事訴訟法規
      定檢察官代表國家偵查犯罪、實施公訴，依法其有訊問被
      告、證人及鑑定人之權，證人、鑑定人並須具結，而實務
      運作時，檢察官偵查中向被告以外之人所取得之陳述，原
      則上均能遵守法律規定，不致違法取供，其可信度極高。
      職是，被告以外之人前於偵查中已具結而為證述，除反對
      該項供述得具有證據能力之一方，已釋明「顯有不可信之
      情況」之理由外，不宜遽指該證人於偵查中之陳述不具證
      據能力。經查，證人即被害人Ａ女、證人Ｂ男於偵查中之
      陳述，均係經檢察官令其以證人身分所為之證述，且被告
      及選任辯護人均未提及檢察官在訊問時有不法取供之情形
      ，亦未釋明上開證人之證述有何顯不可信之情況，依上開
      規定，上開證人於前述時間在檢察官面前之證述，自有證
      據能力。
（三）又按檢察官因調查證據及犯罪情形，得實施勘驗，刑事訴
      訟法第二百十二條定有明文，從而檢察官因實施勘驗所得
      之勘驗結果，係依法為之，自有證據能力甚明。被告之選
      任辯護人猶主張：檢察官所為之勘驗筆錄無證據能力云云
      【本院卷第二十八頁】，自非可採。
（四）關於測謊鑑定報告之證據能力：
  １、按「鑑定人由審判長、受命法官或檢察官就下列之人選任
      一人或數人充任之：一、就鑑定事項有特別知識經驗者。
      二、經政府機關委任有鑑定職務者。」刑事訴訟法第一百
      九十八條定有明文。再按測謊鑑定係依一般人若下意識刻
      意隱瞞事實真相時，會產生微妙之心理變化，例如：憂慮
      、緊張、恐懼、不安等現象，而因身體內部之心理變化，
      身體外部之生理狀況亦隨之變化，例如：呼吸急促、血液
      循環加速、心跳加快、聲音降低、大量流汗等異常現象，
      惟表現在外之生理變化，往往不易由肉眼觀察，乃由測謊
      員對受測者提問與待證事實相關之問題，藉由科學儀器（
      測謊機）紀錄受測者對各個質問所產生細微之生理變化，
      加以分析受測者是否下意識刻意隱瞞事實真相，並判定其
      供述是否真實；測謊機本身並不能直接對受測者之供述產
      生正確與否之訊號，而係測謊員依其專業之學識及經驗，
      就測謊紀錄，予以客觀之分析解讀，至於測謊鑑定究竟有
      無證據能力，刑事訴訟法並無明文規定，惟實務上，送鑑
      單位依刑事訴訟法第二百零八條第一項規定，囑託法務部
      調查局或內政部警政署刑事警察局為測謊檢查，受囑託機
      關就檢查結果，以該機關名義函覆原囑託之送鑑單位，該
      測謊檢查結果之書面報告，即係受囑託機關之鑑定報告，
      該機關之鑑定報告，形式上若符合測謊基本程式要件，包
      括：(一)、經受測人同意配合，並已告知得拒絕受測，以減
      輕受測者不必要之壓力。(二)、測謊員須經良好之專業訓練
      與相當之經驗。(三)、測謊儀器品質良好且運作正常。(四)、
      受測人身心及意識狀態正常。(五)、測謊環境良好，無不當
      之外力干擾等要件，即有證據能力（最高法院九十二年度
      台上字第二二八二號判決參照）。
  ２、查，本件測謊報告係本院上訴審囑託內政部警政署刑事警
      察局進行專業測謊鑑定，專業性無庸置疑，該測謊已得被
      告同意，且施測時被告之身心狀況、儀器設備、施測環境
      均良好，鑑定方法係以熟悉測試法、區域比對法進行測謊
      鑑定，實施測謊人員亦經相當訓練，而具有相當之資格等
      情，亦有內政部警政署刑事警察局九十七年一月二十五日
      刑鑑字第0970013868號鑑定書、測謊鑑定資料表、測謊鑑
      定說明書、測謊儀器測試具結書、測謊圖譜分析量化表、
      陳述書、測謊鑑定人周茜苓資歷表等在卷可參【見本院九
      十六年度上訴字第二六０四號卷（下稱本院上訴卷）第六
      十三頁至七十頁】，該鑑定書所附上開資料已詳載鑑定方
      法及鑑定經過，依上開判決要旨所示，該鑑定書形式上符
      合測謊基本程式要件，自具有證據能力。
三、按犯罪事實應依證據認定之，無證據不得認定犯罪事實；又
    不能證明被告犯罪，應諭知無罪之判決，刑事訴訟法第一百
    五十四條第二項及第三百零一條第一項分別定有明文。又所
    謂認定犯罪事實之證據，係指足以認定被告確有犯罪行為之
    積極證據而言，該項證據自須適合於被告犯罪事實之認定，
    始得採為斷罪資料；如未能發現相當證據，或證據不足以證
    明，自不能以推測或擬制之方法，以為裁判基礎（最高法院
    二十九年上字第三一０五號判例、四十年台上字第八六號判
    例可資參照）。又最高法院三十二年上字第六七號判例揭示
    ，認定犯罪事實所憑之證據，固不以直接證據為限，間接證
    據亦應包含在內，惟採用間接證據時，必其所成立之證據，
    在直接關係上，雖僅足以證明他項事實，而由此他項事實，
    本於推理之作用足以證明待證事實者，方為合法，若憑空之
    推想，並非間接證據。至於被害人之陳述如無瑕疵，且就其
    他方面調查又與事實相符，固足採為科刑之基礎，倘其陳述
    尚有瑕疵，而在未究明前，遽採為論罪科刑之根據，即難認
    為適法。另告訴人之告訴，係以使被告受刑事訴追為目的，
    是其陳述是否與事實相符，仍應調查其他證據以資審認（最
    高法院六十一年台上字第三０九九號判例、五十二年台上字
    第一三００號判例參照）；被害人就被害經過所為之陳述，
    其目的在於使被告受刑事訴追處罰，與被告處於絕對相反之
    立場，其陳述或不免渲染、誇大，是被害人縱立於證人地位
    具結而為指證、陳述，其供述證據之證明力仍較與被告無利
    害關係之一般證人之陳述為薄弱。從而，被害人就被害經過
    之陳述，除須無瑕疵可指，且須就其他方面調查又與事實相
    符，亦即仍應調查其他補強證據以擔保其指證、陳述確有相
    當之真實性，而為通常一般人均不致有所懷疑者，始得採為
    論罪科刑之依據，非謂被害人已踐行人證之調查程序，即得
    恝置其他補強證據不論，逕以其指證、陳述作為有罪判決之
    唯一證據（最高法院九十五年度台上字第六０一七號、九十
    四年度台上字第三三二六號判決意旨參照）。是依上揭判決
    意旨以觀，縱被害人之陳述無瑕疵，仍不得以其單一指述為
    認定被告涉有犯行之唯一依據，仍須有補強證據加以佐證犯
    行。而上開判例所謂之「無瑕疵」，應係指被害人所為不利
    被告之陳述，與社會上之一般生活經驗或卷附其他客觀事證
    並無矛盾而言，至所謂就其他方面調查認與事實相符，非僅
    以所援用之旁證足以證明被害結果為已足，尤須綜合一切積
    極佐證，除認定被告確為加害人之外，在推理上無從另為其
    他合理原因之假設而言（最高法院九十二年度台上字第二九
    八四號判決意旨參照）。末按，刑事訴訟法第一六一條已於
    九十一年二月八日修正公布，其第一項係規定：檢察官就被
    告犯罪事實，應負舉證責任，並指出證明之方法。因此，檢
    察官對於起訴之犯罪事實，應負提出證據及說服之實質舉證
    責任。倘其所提出之證據，不足為被告有罪之積極證明，或
    其指出證明之方法，無從說服法院以形成被告有罪之心證，
    基於無罪推定之原則，自應為被告無罪判決之諭知（最高法
    院九十二年台上字第一二八號判例意旨參照）。
四、本件公訴意旨認被告范清安涉犯刑法第二百二十一條第一項
    之強制性交罪嫌，無非係以：（１）告訴人即證人Ａ女於偵
    查中之證述；（２）被告於95年10月24日11時58分、95年10
    月25日8時43分、46分、95年10月27日15時32分撥打Ａ女之
    手機；並於95年10月24日9時11分、95年10月25日10時9分、
    10時11分、10時44分、11時27分、95年10月27日10時28分、
    10時29分、10時56分、11時52分、15時54分撥打Ａ女辦公室
    之電話，有被告手機門號之通聯記錄在卷足參，用以認定被
    告利用電話騷擾Ａ女；（３）檢察官勘驗現場，發現現場最
    外層玻璃窗戶乃單面鏡，在外無法透視辦公室內部情況；且
    被告所持之鑰匙，得以開啟合作社側門；及證人即合作社理
    事主席蔡德國提出案發日，即九十五年八月二十九日、九十
    五年九月二十八日之花農交花紀錄（按日期之登載，皆延後
    一日，係電子檔資料之建檔習慣，乃依送花予買主之日期，
    而非花農交花日期），並無被告之交花紀錄，有勘驗筆錄、
    照片、現場圖等附卷可證為其主要論據。惟訊據被告堅詞否
    認有何妨害性自主犯行，並辯稱：伊自九十三年間起曾經過
    Ａ女同意，與Ａ女發生性行為多次，九十五年九月二十八日
    當天確實在合作社辦公室與Ａ女發生性行為，惟當天是Ａ女
    要向伊借用新台幣（下同）三千元，而於經Ａ女同意下發生
    性關係的，伊並未以「若不與其發生性關係，就要把第一次
    的事情公開，並將照片公布」之言詞恐嚇Ａ女等語。
五、經查：
（一）證人即被害人（下稱證人）Ａ女１、於九十六年一月十一
      日檢察官偵查中證稱：「（發生二次性侵時間為何？）我
      記得都是星期四」、「（二次發生時辦公室有無其他人？
      ）沒有」、「（第一次妳有無拒絕他？）有，我有推開他
      ，並說你不要這樣子，他對我說這裡只有我們兩個，妳在
      怕什麼，之後他就摸我的胸部，並拉開我的衣服親我的胸
      部」、「（當天穿什麼衣服？）Ｔ恤一件，裡面就只有內
      衣，被告拉開我的Ｔ恤及內衣」、「（被告摸完胸部後妳
      作何反應？）我一直跟他說不要，但他還是一直摸，並說
      只有我們兩個，又沒有人看到，他其實還想再進一步，我
      用力的把他推開」、「（妳當時有喊叫？）有，但廁所在
      很裡面，附近並沒有什麼人」、「（那天發生這件事，妳
      有無告訴妳先生或其他人？）沒有，因為覺得很丟臉」、
      「（第二次發生的地點在何處？）辦公室裡面。」、「（
      第二次性侵害時，被告為何不怕有人會進來？）因為是午
      休時間，我把鐵門關著，花農都有側門鑰匙」、「（第二
      次當天他是否有威脅妳？）有，他說如果不與他發生性關
      係，就要把第一次的事公開，他還說第一次有對我拍照，
      我不清楚他有無拍照，因為現在手機都有照相功能，因為
      第一次發生時我很害怕，所以沒有特別注意，我有要求他
      拿照片出來，但他沒拿出來」、「（第二次發生時，他性
      器官有無進入妳的性器官？）有，當時他沒有用保險套。
      」、「（第二次發生性關係時是否妳自願的？）不是，是
      因為被告威脅我，不得已之下才跟他發生性關係。」、「
      （為何妳後來決定跟妳先生說這件事？）答：因為他一直
      騷擾我，我精神很痛苦．．．」、「（妳如何記得性侵害
      的時間？）第一次我是用推算的，因為當天晚上我們有出
      貨，因為晚上我們很少有人出貨，所以我記得；第二次是
      因為我在十月二十七日我先生與我透過經理去找被告，被
      告說他有記得，他拿錢給我的日期」等語【見偵查卷第十
      頁至第十三頁】；２、證人Ａ女於九十六年六月二十日原
      審審理時證稱：「（被害人從何時開始到埔里花卉合作社
      上班？）八十九年十一月開始就在那邊上班」、「（到那
      邊上班多久後認識被告？）上班就認識了，因為他是花農
      ，我是職員」、「（如何與被告聯繫？）就是用埔里花卉
      合作社的電話，很少用私人的手機」、「（花農是否會有
      你們的私人手機電話？）有幾個人會有」、「（為何他們
      會有？）因為他們常常會交貨，有時候我會去幫忙」、「
      （被告是否有妳的手機電話？）有。」、「（被告是否有
      對妳做一些性侵害或是猥褻的事情？）有」、「（前後次
      數？）猥褻是在廁所，然後性侵害是在辦公室」、「（猥
      褻那次的時間？）我不是很確定是八月二十九日，我會說
      八月二十九日是因為當時有花農來交貨，然後有貨運行當
      天來載貨」、「（是否記得星期幾？）我不記得，但是被
      告很清楚，因為他都有告訴我日期，一直恐嚇說那一天有
      跟我發生關係，所以是他記得不是我記得」、「（請敘述
      當天猥褻的經過？情形如何？）當天下午七點多，我要下
      班的時間，然後被告就跑來，我要去上廁所，於是被告跟
      進來，我在要洗手的時候，被告就衝過來，然後被告就對
      我作那種事情」、「（辦公室是否有其他的人在場？）都
      沒有，因為我都是一個人上班」、「（妳是否有喊叫就是
      推被告？）有，我有喊叫，不然被告不可能只有這樣」、
      「（猥褻的時間大約持續多久？）幾分鐘。」、「（之後
      為何沒有要將此事告訴其他人？）因為我還要上班，而且
      發生這種事情誰都不願意」、「（第二次是如何發生的？
      ）就是被告中間有經過將近一個月的時間，這段時間被告
      還是有來騷擾，然後被告就說我一定要怎樣，不然不讓我
      好好工作」、「（第二次的時間？）九十五年九月二十八
      日下午一點」、「（那時埔里花卉合作社是否有其他人在
      場？）沒有，那時候是中午休息時間」、「（辦公室的門
      窗是否都有上鎖？）都有」、「（發生性關係是否是妳自
      願的？）不是」、「（當時是否有做任何反抗的動作？）
      我有一直推，但是被告要我配合他，不然要將事情說出來
      」、「（被告說要將事情說出來是指何事？）就是被告第
      一次對我猥褻的事情，還有被告說要將我跟他的關係說出
      來，但是我跟他一點關係都沒有」、「（後來此事為何會
      爆發出來？）因為我精神上受不了，而且被告一直威脅我
      、騷擾我，原本我想說就算了，但被告又說要我還錢，後
      來我就受不了，我就告訴我先生，此事才爆發出來」、「
      （妳與被告有何金錢關係？）沒有任何的關係，三千元是
      被告當天丟給我的，另外還有中秋節，被告給我錢去買禮
      盒」、「（為何會變成是被告借錢給你？）那是被告自己
      講的」、「（當天被告為何要給你三千元？）我也不知道
      為何他會給錢」、「（第一次之後，是否有對被告防備？
      ）有」、「（為何對被告有防備，又會發生第二次的事情
      ？）因為被告一直騷擾，糾纏」、「（被告是從何時開始
      騷擾妳？）就是九十五年五月的時候」、「（第二次發生
      之後，被害人是否有去驗傷？）我不敢」、「（第一次晚
      上七點多的時候，被告對妳猥褻的情形？）就是摸我的胸
      部、還有親吻」、「（被告摸妳的胸部時，妳是否有拒絕
      被告？）有」、「（當天晚上七點妳不是已經下班，為何
      還在辦公室？）答：因為我準備要關門了，但是如果花農
      來的話，我還是要應付他們」、「（當天有貨運行來收貨
      ？）有」、「（是幾點來收貨？何家貨運行？）大湳貨運
      行，時間大約是六點四十五分來收貨，我記得時間是超過
      六點半」、「（當天晚上七點多，被告對妳猥褻後，妳如
      何離開現場？）答：我用跑的，因為我的機車在門口，所
      以我就趕快騎走」、「（妳在廁所被被告猥褻的時候，當
      時是否有看到被告進來？）我沒有看到被告進來，因為走
      道那裡很暗，所以我才沒有看到」、「（妳要進去廁所的
      時候是否有看到被告？）沒有。」、「（妳是上完廁所後
      ，要洗手的時候被被告猥褻的？）是的，就是在洗手台旁
      邊。」、「（第二次九月二十八日下午一點多被告對妳性
      侵害的時候，當時不是午休時間？）是的」、「（當時門
      是否有上鎖？）有」、「（為何門有上鎖，被告還可以進
      來？）答：因為花農他們有鑰匙，可以打開辦公室的側門
      ，然後就可以從走道進入辦公室，我是辦公室的門沒有鎖
      ，是外面的門有上鎖」、「（當時對妳性侵害的時候，是
      否有對妳恐嚇、威脅？）他說叫我跟他配合，如果我不配
      合，他就將第一次事情、還有他認為我跟他有關係的事情
      說出來，我跟他沒有關係，那是被告自己認為的。而且他
      還有說到相片的事情，我有告訴他拿出相片，但是被告沒
      有拿出來」、「（是否是被告威脅你，然後妳不得已才跟
      被告發生性關係？）是的」、「（這次被告對妳性交的時
      候，是否有將妳拉到桌上，然後將性器官插入你的性器官
      裡面對妳性交？）是的」、「（然後妳是否有一直推被告
      、踢被告？）有」、「（後來被告為何會丟三千元在你的
      桌上，然後就離開？）我不知道他的用意為何」、「（十
      月五日被告又拿六百元在你的桌上，六百元是做何用？）
      中秋節被告叫我拿去買禮盒，是他要給我的錢」、「事後
      被告是否有要向你要三千六百元？）有，他說我不跟他在
      一起的話，就要我將錢還給他，他只有說錢，並沒有說三
      千六百元」、「（這二次的行為之前，妳是否有與被告發
      生性交？）沒有」、「（此事發生後，在九十五年十月二
      十四日、二十五日、二十七日，被告是否有一直打電話騷
      擾妳？）有的」、「（那幾天被告一直打電話給妳，除了
      騷擾妳外，是否還有講其他的話？）他說『不知道你會死
      在哪一家餐廳』」、「（被告除了上述的騷擾外，是否還
      有其他的行為騷擾？）他就說叫我跟他在一起，不然就要
      我把錢還給他」、「（妳是否有向被告借過錢？）無」、
      「（九月二十八日下午一點，被告對妳性交之前，是否有
      告訴妳要給妳三千元，然後與妳性交？）無」、「（八月
      二十九日晚上七點的那禮拜幾天是否有貨運行也是在晚上
      的時候來收貨？）因為那時候的貨很少，所以我記得是那
      幾天，貨運行每天都會來收貨，只要有貨他們就會收走，
      因為我們拍賣是晚上的時候，所以貨運行都是晚上來巡視
      ，如果發現有貨的話他們就會進來收」、「（貨運行是否
      每天都會來？）每天都會來，除了我們有休市的時候就不
      會來，只要有上班的時候就會來，因為他們的路線是固定
      的」、「（事發當時貨運行是否有收到貨？）有，就是因
      為有收到貨，所以我才會記得很清楚」、「（那段時間是
      否就是大湳貨運行？）是的，沒有其他貨運行來收貨了」
      、「（在第一次猥褻的時候，被告除了摸妳外，是否還有
      說什麼話？）說摸我的胸部很舒服。」、「（那時候是否
      有向你求愛之類的話？或是否有喝酒？）被告當天有喝酒
      」、「（妳剛剛所述照片的事情是指何事？）就是被告說
      他有把第一次的事情拍下來」、「（印象中第一次被告是
      否有對妳拍照？）我沒有注意看。」、「（當被告說有照
      片的時候，妳是否認為有照片？）我認為應該是有，因為
      現在手機都有照片的功能，而且我沒有注意，所以我很害
      怕」、「（第二次發生之後，被告是否有到你的辦公室找
      你要跟你發生性關係？）有」、「（是否有發生？）沒有
      」、「（為何第二次之後就沒有發生了？）因為我就一直
      忍住，我不想做了，可是我又不敢跟我先生說，後來受不
      了才會告訴我先生」、「（為何第二次之後，被告要再找
      妳發生性關係就沒有成功？）因為我就一直拒絕」、「（
      被告因為你拒絕他後，是否有做出什麼反應？）他就是一
      直打電話騷擾我，再等時機」、「（被告九月二十八日之
      後到辦公室找妳要發生性關係的次數？）十次以上」、「
      （被告對妳性交之後，妳大約何時對妳先生說出此事？）
      就是報案製作警訊筆錄的前一天」、「（被告何時在那個
      地方將三千六百元拿走？）被告在辦公室的時候，當天晚
      上，我、我先生、還有蔡德國先生都在場，那時候我還沒
      有將事情說出來」、「（被告是如何將三千六百元拿走？
      ）我先生將三千六百元擺在辦公室的桌上，然後被告拿走
      」、「（被告為何要將三千六百元拿走？當天被告是否有
      說什麼？）當天我們有發生爭執，因為我並沒有說出此事
      ，被告當時就站在桌子的前面，我先生站在後面，然後我
      先生就問被告說這些是什麼錢，後來被告剛開始也說不出
      來，然後被告就問我，我就要被告自己講，被告也不敢講
      ，後來被告才說是我欠被告的錢，因為有時候被告會拿菜
      給我們，所以我先生就以為是菜錢」、「（被告拿走三千
      六百元的時候，妳還沒有將此事告訴妳先生？）是的」、
      「（妳說妳先生將錢拿出來，妳先生是從哪裡將錢拿出來
      ？）是我從我辦公室的抽屜拿出來，然後再由我先生將錢
      拿給被告」、「（妳為何將三千六百元一直放在你的抽屜
      ？）因為我不知道怎麼處理」、「（十月二十七日妳告訴
      妳先生的事，是否只有被告對妳猥褻的事情？）我只有說
      被告只有摸我臀部，還有騷擾我」、「（當天當著蔡德國
      的面，是否也只是問被告有對妳猥褻而已？）是的，而且
      還有說三千六百元是什麼錢，我就告訴他們說那錢在我的
      抽屜，我們就一起過去，原本我想要裝作沒有什麼事，要
      把錢當作借貸關係，後來是因為我良心受不過去，所以才
      會對我先生說出來」、「（妳是否在十月三十一日告訴妳
      先生，然後隔天才去警察局製作筆錄？）是的」、「（除
      了八月二十九日貨運行有來收貨外，其他日期貨運行是否
      也有去收貨？）因為我們沒有紀錄，所以我只記得是八月
      二十九日的前後，而且因為花農送貨過來我們並沒有憑證
      ，只是由他們將貨丟在門口」、「（被告對妳猥褻的時間
      ，是否就是貨運行有去收貨的日期？）是的，其他時間比
      較少，因為當時是夏天，我們出貨的量比較少」、「（妳
      在警訊告訴警察說被告猥褻你是摸你的胸部，但是證人在
      偵訊時，除了說被告摸你的胸部外，還有親你的胸部？何
      者為真？）在偵訊的時候才是正確的，因為在警訊的時候
      警察一直在用電腦，而且警察重複問，所以我就沒有講的
      很清楚，而且當時我的情緒很不穩」、「（妳在警察局製
      作筆錄的時候說九月二十八日被告對妳性交之後，被告強
      迫你到辦公室的廚房作清洗的動作，是否實在？）是的，
      是被告要求我去清洗的，因為他說要洗乾淨」等語【見原
      審卷第三十六頁至第五十二頁】。
（二）本院審酌證人Ａ女對於證述被告犯罪情節之內容，雖其前
      後證述之情節大部分相同，惟仍有下列不合理或與常情不
      符之處：
  １、查證人Ａ女自承其於被告對之為前開強制猥褻及強制性交
      行為後，並未將該事告知其夫Ｂ男，直至報案前一天即九
      十五年十月三十一日才將此事告知Ｂ男；又Ａ女、Ｂ男與
      被告及案外人即合作社理事主席蔡德國於九十五年十月二
      十七日在合作社對質時，Ａ女當時僅告知Ｂ男被告對其為
      摸臀及騷擾之行為，並未告知被告曾對其為前開強制猥褻
      及強制性交之行為，顯然當時Ａ女對被告之前開行為，尚
      害怕Ｂ男知悉，而有故意隱瞞之情形。惟以，九十五年十
      月二十七日當天Ａ女及Ｂ男既是為了質問被告才要求案外
      人蔡德國與被告一同至合作社對質，倘Ａ女果真遭被告以
      強制及恐嚇之手段為強制猥褻及強制性交之行為，因該行
      為之發生既非出自於Ａ女之本意，而係在遭強制或脅迫之
      情形下而為，Ａ女係處於被害人之地位，則Ａ女至此似無
      再為隱瞞之必要，何以當時不將實情全盤說出，請Ｂ男及
      案外人蔡德國為其主持公道，並對被告之行為加以痛斥，
      而卻僅說被告對其為摸臀及騷擾之行為？實有相當疑義。
  ２、又於九十五年九月二十八日十三時許，在上開合作社之辦
      公室內，被告確實有與Ａ女發生性行為，而於性行為結束
      後，被告當場置放三千元在現場桌子上；嗣於當年中秋節
      前（九十五年十月六日為中秋節）被告又拿出六百元給Ａ
      女做為購買禮盒之用，而該三千六百元至九十五年十月二
      十七日雙方在合作社對質時，才由Ａ女從其辦公桌抽屜內
      取出，交由Ｂ男返還予被告之事實，為Ａ女所不爭執。而
      由以上之事實可知：（１）倘被告當時係以恐嚇之手段，
      強迫Ａ女與其發生性行為得逞，則被告為何要給Ａ女三千
      元？（２）九十五年中秋節距離九十五年九月二十八日Ａ
      女指稱被強制性交之時點約僅有一星期之時間而已，倘Ａ
      女當時係受到被告性侵害，則被告焉敢在如此短暫之時間
      內，再去合作社找Ａ女，並致贈六百元給Ａ女做為購買中
      秋節禮盒之費用？而Ａ女又豈會收受該六百元？應是斷然
      拒收才是。（３）雖Ａ女稱因不知如何處理此部分款項，
      故先將該款項放置在其辦公桌抽屜內云云；惟Ａ女倘不願
      意收受該三千元，則何須事後將之取放在其辦公桌抽屜內
      ？若有意退還該三千元予被告，則於被告事後再致贈六百
      元之時，即有退還之時機，然其竟未利用該時機拒絕被告
      之餽贈，反而又收受被告再給予之六百元，凡此，均可謂
      與一般事理有違，尚難認Ａ女有關金錢款項部分之證述為
      可採信。（４）另被告倘果真於九十五年八月二十九日十
      九時，在該合作社廁所內對Ａ女強制猥褻得逞，則被告係
      以不法之手段為此犯罪行為，此時被告阻止Ａ女到處宣揚
      或向相關單位申告猶恐不及，豈有以自己犯罪之行為對外
      大肆宣揚之理？且本件Ａ女自始至終均證稱，並未看到被
      告握有拍攝其裸照之相片（是否裸照亦尚有疑問），則Ａ
      女是否會僅憑被告所說手中持其相片等語，即相信被告所
      述為實在，已有可疑之處？再者，若Ａ女所述被告第一次
      僅對其身體為較輕危害之強制猥褻行為得逞，則Ａ女是否
      會因被告以公佈此次關係之事由要脅，而進一步同意被告
      對其身體為較重大危害之性交行為？可見Ａ女所述輕重之
      間，亦與常理不符。再者，Ａ女證述於九十五年九月二十
      八日後，被告又曾多次對其提出性交行為之要求，惟均遭
      其拒絕，事後未再與被告發生任何性交行為等語；惟，被
      告於九十五年九月二十八日後雖曾多次對Ａ女提出與之為
      性交行為之要求，既均遭Ａ女拒絕而未達目的，則Ａ女於
      所述上開九月二十八日第一次遭被告強制性交行為後，尚
      能無懼於被告之恐嚇或要求而悍然拒絕，而對於被告第一
      次以強制猥褻行為作為要脅，反而因懼怕而無法抗拒？且
      被告於受拒絕後，亦未見採取其他不法之手段對Ａ女再次
      為性侵害之行為，因此，Ａ女是否因被告之要脅，而在無
      從抗拒之情形下，始同意與被告為性行為，亦確有可疑之
      處。（５）復依Ａ女所述，其於八十九年十一月間至該合
      作社上班不久，即因接洽交花之事而與被告認識，雙方在
      認識之後會透過電話聯繫有關被告交花之事宜，被告及Ａ
      女均互相知悉對方之手機號碼，而因為業務關係有以雙方
      手機通電話聯繫之情形，且被告又曾經多次拿青菜送予Ａ
      女，堪認被告與Ａ女於本件事件發生之時間點時，雙方應
      已認識多年，且雙方間有相當互動之情形存在。因此，本
      件參照前開所述可疑之處及雙方熟識之情形觀之，被告與
      Ａ女之間所發生之性行為是否必然由被告以恐嚇之手段為
      之，實有進一步究明，及須要再有其他補強證據輔證之必
      要。
（三）再查，被告雖曾於95年10月24日11時58分、95年10月25日
      8時43分、46分、95年10月27日15時32分撥打Ａ女手機；
      並於95年10月24日9時11分、95年10月25日10時9分、10時
      11分、10時44分、11時27分、95年10月27日10時28分、10
      時29分、10時56分、11時52分、15時54分撥打Ａ女辦公室
      之電話Ａ女，此有被告手機門號之通聯記錄在卷足參，然
      上開通聯記錄僅可證明被告於上開所述之時間確實有撥打
      電話給Ａ女之事實，並無法證明其二人通話之內容為何，
      似無法僅以被告密集撥打電話且通話時間短促（一秒至數
      十秒）等情，即認被告係以電話糾纏、騷擾Ａ女，更無法
      以此作為被告確有在前揭時間對Ａ女有為強制性交行為之
      證明。
（四）至檢察官勘驗現場之勘驗筆錄、照片等，亦僅能證明合作
      社現場所處之位置及相關建物內陳設情形，尚無法認定被
      告有對Ａ女有為強制或恐嚇之行為；而被告持有合作社辦
      公室鑰匙，因而得以自由進入合作社辦公室，固屬實在，
      然並不能證明被告於進入辦公室後，所做之行為為何？另
      卷附之花農交花紀錄雖無被告之交花紀錄，縱認被告此部
      分之供述有不實在之處，惟並無積極證據證明被告之強制
      性交犯行，依照前開說明，亦不得以上開情形即遽以認定
      被告有公訴人所指之強制性交犯行。
（五）雖被告經內政部警政署刑事警察局為測謊之鑑定時，關於
      下列問題之回答：「（你有沒有在九十五年九月二十八日
      前對Ａ女講說要把你們的事（性關係、愛撫．．．）講出
      來？）沒有」、及「（本案你有沒有在九十五年九月二十
      八日前說要把你們的事情公開？）沒有」，經測試結果呈
      不實反應，有該局九十七年一月二十五日刑鑑字第097001
      3868號鑑定書附卷可稽【見本院上訴卷第六十三頁至七十
      頁】；而被告於九十九年五月二十四日本院更一審亦自承
      確有向測謊人員表示「曾以開玩笑的方式對Ａ女說，如果
      不跟我在一起，就要把我們的事情講出去」之事【見本院
      九十九年度上更（一）字第九十六號卷第八十頁反面】。
      但查，被告向Ａ女所稱的「要把我們的事情講出去」，究
      係何事，並不明確，且衡之常情被告並不可能以自己之犯
      罪行為作為要脅被害人Ａ女之手段，則被告的上開說詞，
      尚不能作為不利其認定之依據。另外被告於上開內政部警
      政署刑事警察局為測謊測定時，對於測試問題「你總共和
      Ａ女性交過幾次？」，因圖譜反應欠缺一致性，故無法鑑
      判，則該鑑定書之內容既無法判定被告總共和Ａ女性交過
      幾次，且依照前開說明，亦無法排除被告與Ａ女間之前曾
      有未經強制而發生性行為之可能，因此，該測謊報告是否
      能作為被告不利之認定，亦容有可議之處。
（六）綜上所述，本件被害人Ａ女所證述之內容，既有上開不合
      理或與常情不符之處，是其所為之證詞即有瑕疵可指，尚
      不得驟以採為不利被告證據之認定；而其他補強證據亦無
      法證明被告有起訴書所指之強制性交犯行。本件檢察官所
      提出之證據，既不足為被告有罪之積極證明，其指出證明
      之方法，亦無從說服法院形成被告有罪之心證，係屬犯罪
      不能證明，此外，復查無其他積極確切證據，足認被告有
      何檢察官所指之強制性交罪行。原審判決疏未詳查，對於
      被告為科刑之有罪判決，自有未合。本件被告上訴意旨指
      摘原判決不當，為有理由，應由本院將原判決有罪撤銷，
      改為被告無罪之諭知。
據上論斷，應依刑事訴訟法第三百六十九條第一項前段、第三百
六十四條、第三百零一條第一項，判決如主文。
本案經檢察官李清友到庭執行職務。
中    華    民    國   100    年    12    月    29    日
            刑事第三庭    審判長法  官  王  增  瑜
                                法  官  唐  光  義
                                法  官  曾  佩  琦
以上正本證明與原本無異。
檢察官得上訴。
被告不得上訴。
如不服本判決應於收受送達後十日內向本院提出上訴書狀，其未
敘述上訴之理由者，並得於提起上訴後十日內向本院補提理由書
（均須按他造當事人之人數附繕本）「切勿逕送上級法院」。
                                
                                書記官  陳  玫  伶

中    華    民    國   100    年    12    月    29    日